【裁判字號】    92,上訴,235
【裁判日期】    920227
【裁判案由】    違反毒品危害防制條例
【裁判全文】
臺灣高等法院高雄分院刑事判決                    九十二年度上訴字第二三五號
    上  訴  人  臺灣屏東地方法院檢察署檢察官
    被      告  乙○○
                甲○○
右上訴人因被告等違反毒品危害防制條例案件，不服臺灣屏東地方法院九十一年度訴
字第一四七號中華民國九十一年十一月五日第一審判決（起訴案號：臺灣屏東地方法
院檢察署九十一年度偵字第二八一號），提起上訴，本院判決如左：
      主  文
原判決關於甲○○部分撤銷。
甲○○免訴。
其他上訴駁回。
      理   由
壹、上訴駁回部分：
一、公訴意旨略以：乙○○於民國（下同）八十八年十二月十七日上午十一時五十分
    許，在屏東縣潮州鎮華安里六號四樓之三甲○○住處，受甲○○之託，代為保管
    而持有第一級毒品海洛因一包（淨重０點八五公克），及第二級毒品甲基安非他
    命一包（毛重二點四公克），經警當場查獲，並扣得夾鏈袋六十七個及上開毒品
    海洛因及安非他命等物，因認被告乙○○涉有毒品危害防制條例第十一條第一項
    、第二項之持有第一、二級毒品罪嫌。本件公訴人認被告乙○○持有毒品之罪嫌
    ，係以被告乙○○之自白，復有扣案之第一、二級毒品，為主要論據。訊據被告
    乙○○則否認有代被告甲○○持有毒品之情事，辯稱：毒品係在甲○○住處桌上
    查獲，而非未在其身上查扣，當係因甲○○不在家，我幫忙看房子，才說代甲○
    ○保管毒品等語。
二、按犯罪事實，應依證據認定之，無證據不得推定其犯罪事實；被告之自白不得作
    為有罪判決之唯一證據，仍應調查其他必要之證據，以查是否與事實相符；不能
    證明犯罪者，應諭知無罪之判決，刑事訴訟法第一百五十四條、第一百五十六條
    第二項、第三百零一條第一項分別定有明文。
三、經查：
  (一)被告乙○○於八十九年三月三日在檢察官偵查中雖供稱：甲○○要我幫他保管海
    洛因、安非他命等語（見九十一年度偵字第二八一號卷第二十二頁背面），於原
    審法院訊問亦供稱：有受甲○○之託保管其所海洛因及安非他命等語（見原審卷
    第四十六頁）。惟其於警訊時供稱：「警方於八十八年十二月十七日十一時五十
    分許，在屏東縣潮州鎮○○街六號四樓之三（為甲○○之住處）大廳桌上查獲海
    洛因及安非他命毒品一包，分裝袋六十七只、玻璃吸管一支、削尖吸管一支等物
    ，現場有我本人在場。安非他命玻璃吸食器是我所有，其他海洛因、安非他命、
    夾鏈袋、削尖吸管等均非我所有，是綽號『安仔』之一名男子所有，我有吸食安
    非他命，自八十七年十月中旬開始，最後一次是今日上午八時在被查獲之房間內
    吸食」等語（見前揭偵查卷第十三頁背面所附之警訊筆錄），於當日移送至檢察
    官接受訊問時供稱：「只有吸食器是我的，其餘海洛因、安非他命、夾鏈袋、削
    尖吸管均非我所有，是甲○○所有，查獲地點是甲○○之父親即我叔叔張焜源的
    家」等語（見同上偵卷第十七頁背面）。事後於原審法院供稱：「毒品是跑掉的
    那個人的，我已經被判刑五個月，我與甲○○是一起施用安非他命，我都是在他
    家與他共同吸食，我並沒有替人家保管毒品。當時只有我一人，我認為自己吸食
    安非他命與替人保管兩個罪是一樣的，所以我就那樣說，我有因此去觀察勒戒，
    也有判刑過」等語（見原審卷第九十六頁、第一一０頁）。被告乙○○就第一級
    毒品海洛因之部份，自始供稱非己所有，然就何人所有，則或稱是「安仔」所有
    ，或稱是甲○○所有而替甲○○保管，供述不一；就第二級毒品安非他命之部份
    ，則或稱是「安仔」所有，或稱安非他命是與甲○○共有，或稱是替甲○○保管
    ，供詞亦前後不一，是其雖曾供稱：受被告甲○○之託代為保管等語是否屬實，
    即非無疑，依前揭刑事訴訟法第一百五十六條第四項之規定，仍須調查其他證據
    以資審認，自難僅憑被告乙○○之自白為其不利之認定。
  (二)同案被告甲○○於警訊時並未到案，而其於檢察官偵查中則供稱：海洛因是綽號
    「阿清」所有，他來我家帶來的。我沒有要乙○○幫我保管毒品等語（見同上偵
    查卷第二十三頁倒數第七行起）。於原審法院亦供稱：那包海洛因是我的，我要
    外出，我當時是將海洛因放在我家電話旁下，我沒有交給他保管；事實上我沒有
    交給乙○○保管，我要出門時，因為我知道他有在吸食安非他命，所以我只告訴
    他東西在電話下面那裡，我沒有交代他要替我保管；我真的沒有交給乙○○保管
  等語（見原審卷第七十四頁第四行、第九十六頁、第九十九頁）。其於本院審理
    時亦為相同之供述（見本院卷第五十頁），是被告乙○○上開所稱毒品係甲○○
    交其保管等語之自白，顯然不實。再者，證人潘明貴（即高雄市警察局刑警大隊
    警員）於原審證稱：「有人檢舉有人販毒，我們埋伏很久，都沒人進出，直到甲
    ○○的父親張焜源回家，他同意我們進入，我們在客廳的茶几上發現一個海洛因
    的夾鏈袋，所以我們就逕行搜索房間，剛好乙○○在房間內，當時並沒有看到有
    別人，只有乙○○，忘記他當時在做什麼，在那間房間內查到一包安非他命，玻
    璃吸管，還有吸食器，是在房間內桌子上查到的。乙○○表示他只有吸食安非他
    命而已，其他的東西都是綽號『安仔』的男子放在那裡的」等語，核與被告乙○
    ○所辯：毒品並非在其身上查獲等語相符。按被警查獲毒品之處所係在屏東縣潮
    州鎮華安里六號四樓之三被告甲○○住處，此經被告乙○○、甲○○陳述明確，
    毒品係既放置在被告甲○○之住處，被告乙○○為警查獲時，被告甲○○僅外出
    向朋友拿機車零件，此經其於檢察官偵查中供述明確（見同上偵查卷第二十三頁
    倒數第三行），被告甲○○既係短暫外出，亦無須交被告陳信毅代為保管之必要
    ，何況該住宅及其內之房間並非被告乙○○在使用，亦難謂被告乙○○對之有任
    何實質之管領力，是在客觀上亦難認被告乙○○有持有毒品行為。從而被告陳信
    毅雖曾自白稱：毒品係甲○○委託其代為保管云云，即難謂與事實相符。
  (三)又扣案之安非他命亦係被告甲○○所有，此經公訴人於起訴書內陳述明確，並經
    被告甲○○於原審及本院審理時陳述明確（見原審卷第一二五頁、本院卷第四十
    八頁），而警方並未在被告乙○○身上查獲任何毒品，已如前述，是被告乙○○
    除未代被告甲○○保管毒品外，自已亦未持有任何毒品無訛。雖被告乙○○曾供
    稱：有與被告甲○○一起施用安非他命，安非他命係其與被告甲○○所共有等語
    。姑不論被告乙○○此部自白與同案被告甲○○所陳不合，所為自白是否與事實
    相符，已非無可疑，縱令屬實，被告乙○○亦已因施用第二級毒品安非他命之行
    為，經原審法院以八十八年度毒聲字第二七一三號裁定被告乙○○應送觀察、勒
    戒；嗣因無繼續施用傾向，亦經台灣屏東地方法院檢察署檢察官以八十八年毒偵
    字第八四六號為不起訴處分確定，有裁定書及處分書在卷可憑，是亦不能再論被
告乙○○以持有毒品罪。
    綜上所述，被告乙○○被訴持有第一、二級毒品之罪嫌，尚屬不能證明。
四、原審因認被告乙○○被訴持有第一、二級毒品罪嫌不能證明，而為被告無罪之判
    決，經核與法並無不合，公訴人仍執前詞聲明上訴，指摘原判決不當，為無理由
    ，應予駁回。
貳、撤銷改判部分：
一、公訴意旨略以：甲○○曾於八十五年間，因違反麻醉藥品管理條例案件，經台灣
    屏東地方法院判處有期徒刑三年，於八十八年十一月二十五日執行完畢，詎仍不
    知悔改，亦於八十八年十二月十七日上午十一時五十分許，在屏東縣潮州鎮華安
    里六號四樓之三住處委託乙○○保管海洛因一小包（淨重０點八五公克），嗣經
    警當場查獲乙○○而循線查獲，因認被告甲○○涉嫌同法第十一條第一項之持有
    第一級毒品罪嫌。本件公訴人認被告甲○○涉有持有毒品之罪嫌，係以被告甲○
    ○之自白，同案被告乙○○之供述，復有扣案之第一級毒品，為論據。訊據被告
    甲○○雖坦承持有第一級毒品，惟辯稱：毒品係供其吸食之用，且其施用之犯行
    前已送觀察勒戒，並被判處罪刑確定等語。
二、按案件曾經判決確定者，應諭知免訴之判決，刑事訴訟法第三百零二條第一款定
    有明文。又行為人施用毒品必因而持有毒品，其持有之低度行為並為施用之高度
    行為所吸收，故基於概括犯意連續施用毒品，並基於施用毒品之意思而持有毒品
    ，縱未及施用即為警查獲並扣得該毒品，其施用前後持有毒品之行為應係連續犯
    ，且為其施用之高度行為所吸收，亦即為施用目的而持有毒品之行為，因與施用
    毒品有必然之結合關係，自應為施用毒品之高度行為所吸收。然若非為施用之目
    的而持有毒品，則該持有與施用之行為即無必然結合之吸收關係，則持有毒品與
    施用毒品間是否有直接關係始能適用吸收法理，應依具體事實斷定，不可一概而
    論。
三、經查：公訴人認被告甲○○於八十八年十二月十七日上午十一時五十分許，在其
    屏東縣潮州鎮華安里六號四樓之三住處持有海洛因一包，因認被告甲○○涉有毒
    品危害防制條例第十一條第一項之持有第一級毒品罪之事實，固經被告甲○○供
    認在卷，並有毒品一小包扣案可資佐證。惟被告甲○○前曾基於施用第一級毒品
    概括之犯意，自八十九年九月十三日起，迄同年十二月十九日止，連續在屏東縣
    潮州鎮○○里○○街六號四樓之三住處吸食海洛因多次，為警於八十九年十二月
    十九日在屏東縣潮州鎮台一線與四維路口之宛庭檳榔攤為警獲後，經原審法院於
    九十年二月十九日以八十九年度易字第一五九六號判決科處有期徒刑九月確定，
    有判決在卷可憑（見本院卷第五十五頁），前開判決理由欄內亦認被告甲○○持
    有海洛因之行為，應為施用之高度行為所吸收，不另論罪。雖系爭海洛因查獲之
    日期雖係在八十八年十二月十七日，有警訊筆錄可按，惟被告甲○○於原審及本
    院亦一再陳稱海洛因係供吸食之用，而其事後為警查獲後，經採集其尿液送驗後
    ，亦呈嗎啡及甲基安非他命陽性反應，有高雄市政府衛生局、台灣檢驗科技股份
    有限公司及屏東縣衛生局檢驗報告可憑，是被告甲○○辯稱事後仍繼續施用等情
    ，應屬可信，從而此部分持有行為，應為前案判決之效力所及，依前揭說明，自
    應為免訴之判決，不得再行審究。
四、被告甲○○前雖因施用毒品經台灣屏東地方法院裁定交付觀察、勒戒後，因有繼
    續施用之傾向，再經該院裁定令入戒治處所施以強制戒治，於八十九年七月二十
    一日強制戒治期滿，嗣並經台灣屏東地方法院檢察署檢察官以八十九年度戒毒偵
    字第三三三號處分不起訴之事實，固有台灣屏東地方法院八十八年度毒聲字第六
    一四號、八十八年度毒聲字第七八七號、八十八年毒聲字第二七一三號裁定書、
    台灣屏東地方法院檢察署八十九年度毒偵字第三三三號裁定在卷可憑，惟此部分
    係針對施用安非他命部分而為不起訴，效力不及於海洛因，原判決認效力應及於
    施用海洛因，因認公訴人此部分係起訴違背規定，尚有未洽，檢察官就被告甲○
    ○部分聲明上訴，指摘原判決不當，固屬無理由，惟原判決既有上開可議，自應
    由本院將原判決此部分撤銷改判，並諭知被告甲○○部分免訴之判決。
據上論結，應依刑事訴訟法第三百六十八條、第三百六十九條第一項前段、第三百六
十四條、第三百零二條第一款，判決如主文。
本案經檢察官郭振昌到庭執行職務。
中    華      民     國      九十二    年    二    月       二十七      日
                              臺灣高等法院高雄分院刑事第四庭
                                  審判長法官  蕭權閔
                                        法官  陳啟造
                                        法官  李嘉興
右正本證明與原本無異。
不得上訴。
                                      書記官  劉博文
中    華    民    國     九十二     年       三       月        四  日
                                                                        Ｆ


司法院資訊處製作；財團法人民間司法改革基金會備份。
